【裁判字號】    91,訴,3155
【裁判日期】    920428
【裁判案由】    毒品危害防制條例
【裁判全文】
臺灣高雄地方法院刑事判決                        九十一年度訴字第三一五五號
    公  訴  人  臺灣高雄地方法院檢察署檢察官
    被      告  甲○○
右列被告因違反毒品危害防制條例案件，經檢察官提起公訴（九十一年度偵字第五二
七四號），本院判決如左：
    主  文
甲○○施用第一級毒品，處有期徒刑捌月。扣案含第一級毒品海洛因成分及第三級毒
品氟硝西泮成分之白粉壹包（淨重零點零肆公克、包裝重零點伍伍公克）及均殘留第
一級毒品海洛因之注射針筒參支，均沒收銷燬之。
    事  實
一、甲○○前於民國八十七年間，因施用第一級毒品案件，經臺灣高雄地方法院檢察
    署檢察官提起公訴，嗣因毒品危害防制條例公布施行，由臺灣高等法院高雄分院
    裁定送觀察、勒戒後，認有繼續施用毒品之傾向，再經該院裁定令入戒治處所施
    以強制戒治，因停止戒治，交付保護管束期滿，而於八十八年四月二十六日，以
    八十七年度上訴字第一三一０號判決免刑確定。猶不知戒絕毒癮，明知海洛因係
    第一級毒品，竟於九十一年九月四日下午一時（起訴書誤載為十一時）三十分許
    回溯二十四小時內之某時，在不詳處所施用第一級毒品海洛因一次，嗣於同年月
    四日上午十一時三十分許，在高雄縣鳳山市○○路五三巷五一號友人哥哥汪國棟
    住處內其所借處之房間為警查獲，並扣得含第一級毒品海洛因成分及第三級毒品
    氟硝西泮成分之白粉一包（淨重零點零四公克、包裝重零點五五公克）、均殘留
    第一級毒品海洛因之注射針筒三支。
二、案經高雄縣警察局鳳山分局報告臺灣高雄地方法院檢察署檢察官偵查起訴。
    理  由
一、訊據被告甲○○矢口否認有何施用第一級毒品海洛因之犯行，辯稱：為警查獲時
    伊正好在友人哥哥之住處內睡覺，扣案物均非伊所有，是被刑事組栽贓，那段時
    間有服藥，但不知是哪家醫院開的藥云云。經查：
（一）被告於九十一年九月四日上午十一時三十分許為警查獲後，於同日下午一時三
      十分許所採集之尿液經送請高雄縣政府衛生局及高雄醫學大學附設中和紀念醫
      院檢驗結果，均呈嗎啡陽性反應，有該局九十一年九月十七日九一煙檢字第一
      四八三號煙毒尿液檢驗成績書及該院九十二年三月二十四日報告編號：九二０
      三─二二六號管藥認可字第００五號濫用藥物尿液檢驗報告各一份附卷可稽。
      再者，扣案之白粉一包經送驗結果，含第一級毒品海洛因成分及第三級毒品氟
      硝西泮成分，淨重零點零四公克、包裝重零點五五公克，有法務部調查局九十
      一年十月二十九日調科壹字第二二００一四二三０號鑑定通知書一份在卷足參
      。另扣案之注射針筒三支經送驗結果，亦呈海洛因陽性反應，有高雄醫學大學
      附設中和紀念醫院九十一年十一月二十六日報告編號：九一一一─二０三號管
      藥認可字第００五號檢驗報告一份存卷可佐。被告雖否認上開扣案物係其所有
      ，惟警方查扣上開扣案物之房間，自九十一年六月間起至為警查獲時止，均係
      由被告一人借住使用等情，業據證人即屋主江國棟於警訊中證述在卷，並有照
      片四幀附卷可稽，參以被告為警查獲時正在該房間內睡覺等情，足認上開扣案
      物確係被告所持有無訛。
（二）按海洛因經注射入人體後，約百分之八十於二十四小時內自尿中排出，一般而
      言，尿液中能否驗出嗎啡陽性反應與其投與量、投與途徑、採尿時間、個人體
      質及檢驗方法之靈敏度有關，國外曾有文獻報導注射六毫克之海洛因鹽酸鹽，
      其代謝物嗎啡之平均可檢出時限約為二十六小時，又海洛因吸食入人體後，水
      解還原成嗎啡，再循嗎啡之代謝方式排出體外，已據行政院衛生署藥物食品檢
      驗局以（八一）藥檢壹字第八一一四八八五號函、（七三）藥檢壹字第三０二
      二一號函說明綦詳。次按「尿液毒品檢驗、、、若能使用先進之氣相層析質譜
      儀分析法確認，則可完全排除偽陽性之干擾，為目前最具公信力的檢驗方法」
      為法務部調查局第六處八十七年九月二十九日（八七）發技（一）字第八七０
      七四五七四號函所揭示。被告於九十一年九月四日下午一時三十分許所採集之
      尿液經送請高雄醫學大學附設中和紀念醫院以酵素免疫分析法及氣相層析質譜
      儀法檢驗結果，既均呈嗎啡陽性反應，有前開濫用藥物尿液檢驗報告在卷足憑
      ，依上開說明，其檢驗結果當無偽陽性反應之可能，自屬可採，則被告於該次
      採尿時往前回溯二十四小時內之某時，曾在不詳地點施用第一級毒品海洛因一
      次之犯行，應堪認定。至被告辯稱曾服用藥物一節，卻未能明確指出開立藥物
      之醫院及藥物名稱以供查證，顯係臨訟撰之詞，自不足採。
（三）又被告前於八十七年間，因施用第一級毒品案件，經臺灣高雄地方法院檢察署
      檢察官提起公訴，嗣因毒品危害防制條例公布施行，由臺灣高等法院高雄分院
      裁定送觀察、勒戒後，認有繼續施用毒品之傾向，再經該院裁定令入戒治處所
      施以強制戒治，因停止戒治，交付保護管束期滿，而於八十八年四月二十六日
      ，以八十七年度上訴字第一三一０號判決免刑確定，有臺灣高等法院被告全國
      前案紀錄表一份在卷可憑，其於五年內再犯本件毒品危害防制條例第十條第一
      項之罪，犯罪事證明確，應依法論科。
二、查海洛因係毒品危害防制條例第二條第二項所稱之第一級毒品，不得持有、施用
    。次按犯毒品危害防制條例第十條之施用毒品罪者，依同條例第二十條第一項、
    第二項後段、第二十三條第一項、第二項前段規定，應由檢察官先將被告送勒戒
    處所觀察、勒戒，經觀察、勒戒後，認有繼續施用毒品傾向者，再由檢察官聲請
    法院裁定令入戒治處所施以強制戒治，於強制戒治期滿或交付保護管束期滿，始
    得由檢察官為不起訴處分。而依上開規定為不起訴處分後，五年內再犯第十條之
    施用毒品罪或三犯以上者，即不適用前揭不起訴處分規定，除應由檢察官再聲請
    法院裁定先令入戒治處所施以強制戒治外，刑責部分即應依一般刑事訴訟程序追
    訴處罰，此觀同條例第二十三條第二項規定可明。又毒品危害防制條例修正施行
    前繫屬之案件，除有刑法第二條第一項但書之情形外，於修正施行後，審判中之
    案件，依修正後規定應為不起訴處分者，法院應為免刑之判決，同條例第三十五
    條亦定有明文。本件被告甲○○前因施用毒品案件，經檢察官提起公訴，嗣因毒
    品危害防制條例公布施行，經法院裁定送觀察、勒戒，認有繼續施用毒品傾向，
    再經法院裁定令入戒治處所，施以強制戒治，因停止戒治，交付保護管束期滿，
    而由法院判處免刑確定，其於五年內再犯本件施用毒品案件，依前所述，即應予
    論罪科刑。故核被告所為，係犯毒品危害防制條例第十條第一項之施用第一級毒
    品罪。其施用第一級毒品前後，持有海洛因之低度行為，應為施用之高度行為所
    吸收，不另論罪。爰審酌被告前因施用毒品案件，先後經觀察、勒戒、強制戒治
    ，及判決免刑確定，仍未戒絕毒品，再犯本件施用毒品犯行，犯後並飾詞狡辯，
    顯見其無悔改之意，意志不堅，有失政府制定毒品危害防制條例之立法美意，本
    不宜寬貸，惟念其施用毒品乃自戕一己之身體健康，尚未害及他人等一切情狀，
    量處如主文所示之刑。扣案含第一級毒品海洛因成分及第三級毒品氟硝西泮成分
    之白粉一包（淨重零點零四公克、包裝重零點五五公克），及均殘留第一級毒品
    海洛因之注射針筒三支，業已難與第一級毒品海洛因析離，均屬毒品，爰依毒品
    危害防制條例第十八條第一項前段規定，不問屬於犯人與否，均沒收銷燬之。至
    扣案之殘渣袋一個，經送驗結果，並無毒品反應，有高雄醫學大學附設中和紀念
    醫院九十一年十一月二十六日報告編號：九一一一─二０四號管藥認可字第００
    五號檢驗報告一份附卷可參，且無證據足認與本件犯行有關，故不予以沒收，併
    此敘明。
據上論斷，應依刑事訴訟法第二百九十九條第一項前段，毒品危害防制條例第十條第
一項、第十八條第一項前段、第二十三條第二項，判決如主文。
本案經檢察官楊碧瑛到庭執行職務。
中      華      民      國    九十二    年      四      月    二十八    日
                                  臺灣高雄地方法院刑事庭
                                      審判長  法  官 黃三友
                                              法  官 黃宗揚
          法  官 王雅苑
右正本證明與原本無異。
如不服本判決，應於判決送達後十日內，向本院提出上訴狀。
                                              書記官 黃琬婷
中      華      民      國    九十二    年      四      月    二十八    日
附錄法條：
毒品危害防制條例第十條
施用第一級毒品者，處六月以上五年以下有期徒刑。
施用第二級毒品者，處三年以下有期徒刑。


司法院資訊處製作；財團法人民間司法改革基金會備份。
